臺灣屏東地方法院刑事判決　　　　　　　　　　　　　九十一年度訴字第六三號
　　公　訴　人　臺灣屏東地方法院檢察署檢察官
　　被　　　告　丁○○
　　指定辯護人　本院公設辯護人己○○
右列被告因重傷害案件，經檢察官提起公訴（民國九十一年度偵續一字第一號），本
院判決如左︰
    主  文
丁○○共同使人受重傷未遂，處有期徒刑年陸月。
    事  實
一、乙○○於民國九十年七月二十二日凌晨二時許，在屏東縣崁頂鄉○○村○○路上
    ，因倒車不慎撞及戊○○停置路旁之車輛，戊○○當時表示不用賠償，乙○○隨
    即將車駛離，並載庚○○回家。約莫數分鐘光景，乙○○發覺自己車輛受損嚴重
    ，乃搭載甲○○及辛○○二人返回事發地點，並要求戊○○與之互賠彼此車輛損
    失。抵達前址後，乙○○即下車與戊○○協商賠償事宜，戊○○乃邀丁○○前來
    協調，未幾，協調未果，丁○○遂示意戊○○取來鐵管二支（未扣案），丁○○
    與戊○○（戊○○部分業經公訴人為不起訴處分確定）二人分持鐵管一支追打乙○○，甲○○於車內後座見情勢不對，欲下車至前方駕駛座下取出棒球棍助勢，
    豈料，正值拿取棒球棍之際，丁○○與戊○○二人追打乙○○恰至甲○○身旁，
    二人乃共同基於使人受重傷害之犯意聯絡，持手中之鐵管，共同毆打甲○○頭部
    及身體，致甲○○受有外傷性顱骨骨折、左顱部急性硬膜上出血、外傷性左眼失
    明及全身多處挫淤傷等傷害，甲○○受傷倒地後，辛○○聯絡庚○○前來，同將
    甲○○扶上車，後由乙○○先送庚○○及辛○○回家，並載甲○○回住處，迄當
    日清晨八時二十分許始由甲○○兄長將甲○○送至安泰醫院急診。甲○○上開傷
    害，經診治後，有左眼外傷性視神經病變及癲癇二項後遺症，左眼視力可辨眼前
    手指數二十公分，左眼視神經萎縮，左眼視力及視野已達無法回復之程度。
二、案經被害人甲○○訴由屏東縣警察局東港分局報請臺灣屏東地方法院檢察署檢察
    官偵查起訴。
    理  由
一、訊據被告丁○○固坦承持鐵管（鐵條）之事實，惟矢口否認有何使人受重傷之犯
    行，並辯稱：伊係因乙○○及甲○○二人各持一支約二尺長的棒球棒追伊，伊在
    逃跑過程中才撿一支鐵棒擋，伊的鐵棒長約五尺直徑約一公分，他們打伊時，伊
    用鐵棍擋鐵棍才彎曲打到他們云云。經查：
  (一)被害人甲○○於本院審理時證稱：因為被告丁○○和戊○○他們二人各拿鐵管在
    追證人乙○○時，鐵管直徑約三公分左右，我要下車前他們還沒有追乙○○，我
    要下車排解他們的爭執，他們拿著鐵管追乙○○，靠近我身旁，我從後車門出來
    就拿出車內的鋁棒防衛，來不及防衛，車門還是開著就被丁○○打到左前額上方
    頭部和左眼、背部多處瘀傷等語（見本院卷第三十頁）；而證人乙○○亦證稱：
    我倒車擦撞後離開是因為要載庚○○回去，後來發現車子被撞的很嚴重才回到現
    場，時間約一、二分鐘而已，回到現場時我和車主即戊○○的姊夫在對面的馬路
    談，離我的車子約四、五公尺，當時他的貨車還在現場，談的時候戊○○和丁○○就過來，談沒有多久，後來我和丁○○發生爭執，丁○○就叫戊○○去拿二支
    鐵管過來，拿來的時就要打我，我就跑，甲○○看到我被人家追，他就下來，他
    們就先打他，打完後再追我，我跑了一、二百公尺，後來庚○○開我的車載著羅
    佩吟和甲○○來找我，找到我之後我就讓庚○○和羅佩吟先回去，我要載甲○○
    去醫院，他說他頭很暈他要回家睡覺，我就送他回家，天亮以後我就趕快跟甲○○的大哥講，他就送他去醫院等語（見本院卷第八十七頁）。另證人即目擊者辛○○亦於本院調查時結證稱：凌晨二、三點左右乙○○倒車的時候撞到人家的車
    子，我在乙○○的車上，乙○○有下去一下子就上車，上車後就把車開走了，我
    們開了沒幾分鐘就折回去，當時很暗，我不知道有無路燈，那是在鄉村○道路上
    ，兩旁有住宅，我們折回去後乙○○先下車，我留在車上，我坐在副駕駛座，乙○○和丁○○在我們的車後談，戊○○站在旁邊，談了沒有幾分鐘，甲○○坐在
    後座，他說要下車去看看，他就下車去看，他下車時手上並沒有拿東西我可以確
    定，我轉身的時候他們就打起來了，我下車的時候甲○○已經蹲在車門旁邊手抱
    著頭，丁○○和戊○○一起追乙○○，丁○○和戊○○手上都有拿類似棍子的東
    西，我下車看甲○○並打電話叫另一個朋友庚○○來送甲○○回家，當時很暗我
    看不太清楚甲○○有無流血，是甲○○要求要回家，庚○○就開乙○○的車子載
    我和甲○○走，他先送我回家再送甲○○回去，至於乙○○人在哪裡我就不知道
    。當時看到丁○○和戊○○追乙○○時，他們二人手上都有拿類似棍子的東西，
    一人壹支等語（見本院卷第八十三頁、第八十四頁），被害人與證人間之供述互
    核相符。且佐以被害人全身挫、瘀傷多處，此有診斷證明書在卷可按，及右上背
    、頸部、左後肩有長條狀瘀傷（見本院卷第九十八頁相片、偵查卷第十九頁之安
    泰醫院急診護理評估記錄單），均係棍棒所傷，且該等傷害在被害人背後，足見
    係被害人逃跑時仍遭被告從後以鐵管攻擊所造成，被告所辯係以細鐵條防擋，致
    鐵條彎曲傷及被害人云云，顯非可採。
  (二)證人即目擊者丙○○○（即楊阿蜜）就本案爭執發生係多少人下車？多少人拿球
    棒？被告是否主動前往或受邀而去？等相關情節，其於偵查時先結證稱：是吳水
    源、乙○○先拿棍子出來，撞到時有三個男的下車等語（見九十年偵字第七一三
    九號偵查卷第十四頁反面）；而於發回續行偵查時結證稱：我看到告訴人在車禍
    發生後又回頭，當時丁○○也在附近走，見狀即上前告訴他們夜深了，都回家去
    ，不要在這裡吵人，後來甲○○就從車上拿一根鋁棒出來，就往丁○○身上揮，
    沒有打到，丁○○即往後退撿了一根棍子來阻擋，後來現場就來了很多人，他們
    就互相圍在一起打，我就看不到情形，是甲○○先拿球棒下車，後來又下來二名
    男子等語（見九十一年偵續字第一０號第十一頁反面）；再於本院調查時證稱：
    有看到被告等人發生爭執，當時伊在睡覺，伊聽到車子撞到的聲音就爬起來，伊
    從伊家二樓的窗戶往外看到肇事者離開現場後沒多久又開回來，肇事者開回來後
    從車內有三個男子下車，其中有一個戴眼鏡的，是甲○○，是甲○○打開車門從
    底下拿棒球棒出來等語（見本院卷第一０四頁）。互酌以觀，證人親身經歷所證
    述之情節係指本案發生爭執時有三名男子下車，甲○○一人拿球棒，丁○○在附
    近見狀主動上前排解紛爭等情。惟與上開糾紛之參與者戊○○之供述情節迴異，
    戊○○於偵查時供稱：乙○○載庚○○去後，之後又轉回來找我，庚○○是自己
    跑來的，我回去叫丁○○，他是我們守望相助的會長，他來之後要叫我們賠，談
    不攏口氣不好，甲○○、乙○○他們去拿鋁棒要打我們等語（見九十年偵字第七
    一三九號偵查卷第七頁反面）；同次偵查時供稱：他們撞了以後伊說後燈壞了不
    值錢，他們載庚○○回去，他們有喝酒，他們又來找伊，伊才去找丁○○等語（
    見同偵查卷第八頁反面）。互參上揭證人丙○○○及戊○○二人之供述，其就前
    揭下車有幾名男子、幾人持球棒及丁○○是否主動或受託前往等重要相關問題，
    證人丙○○○之證述均與戊○○之供述相互矛盾，證人之證述實難認係其親自見
    聞之陳述，其證述顯無足採。
  (三)又證人丙○○○三次證詞均有歧異，且時值深夜視線不明，證人又係由二樓窗戶
    往外看，距現場更有三間樓房之遠（見九十年偵字第七一三九號偵查卷第十五頁
    ），其是否能清楚看見當時之情節亦屬可疑。再者，如係甲○○先持棒球棍攻擊
    手無寸鐵之被告，被告豈會毫髮無傷，又有餘裕撿拾鐵棒攻擊被害人致被害人多
    處受傷，證人所述顯無足採。
 (四)再者，被告於本院審理時辯稱：甲○○、乙○○各拿一支棒球棒追伊，他們的棒
    球棒約二尺多，我在逃跑的過程中才撿一支鐵棒過來擋等語（見本院卷第二十八
    頁）。被告一人如何獨力應付手持球棒之二人？其於本院調查程序時辯稱：戊○○在三、四公尺的地方，是甲○○先要打伊的，伊沒有要打乙○○的意思，伊和
    乙○○在談的時候，甲○○就拿著鋁棒衝下來打伊，乙○○看到後就跑開了等語
    （見本院卷第八十九頁）。當時乙○○與被告正談判中，甲○○若果持鋁棒衝下
    來欲打被告，聲援乙○○，衡情，被聲援者之乙○○焉有竟自跑開，使甲○○人
    單勢薄，因而遭被告毆打受傷之理，被告所辯，至與常情不合，被告所辯，殊難
    採信。
  (五)又被告對於甲○○所受之傷勢，其於本院調查程序中提示安泰醫院函覆甲○○傷
    勢係鈍器所傷時，其辯稱：甲○○的傷可能是倒車時因鋁棒在車內造成的等語（
    見本院卷第八十九頁）；而於本院再於審理中提示其眼睛傷勢之醫院回函時，亦
    辯稱：他的眼睛沒那麼嚴重，他的傷可能是飆車倒車約三、四百公尺頭伸出外面
    撞到的等語（見本院卷第一二九頁）。被害人甲○○之傷勢若果係因倒車之故促
    使置於車內鋁棒撞擊而致，及其眼部係因飆車頭伸出外面撞到的等情為實，衡諸
    常情，焉會有全身多處挫淤傷，被告所辯，顯與常理相悖，不足採信。
  (六)而被告於本院審理時辯稱：甲○○、乙○○各拿一支棒球棒追伊，他們的棒球棒
    約二尺多，我在逃跑的過程中才撿一支鐵棒過來擋等語（見本院卷第二十八頁）
    。其於同日庭訊時再辯稱：伊出面協調和他們發生爭執，而戊○○當時離伊約二
    、三十步，他不敢靠近等語（見本院卷第三十一頁）。觀之本案緣起於戊○○之
    車輛與人發生擦撞，被告身為守望相助會長，係受託隻身前往，衡諸常情，戊○○豈有袖手旁觀，而置被告一人獨力應對分持棒球棒之甲○○及乙○○二人之理
    ？被告所述，顯有迴護共同被告戊○○之情，其所辯委無足採。再參之證人乙○○於本院調查時結證稱大致上如辛○○所述（見本院卷第八十七頁），而被害人
    甲○○亦陳稱：伊下車之前就看見丁○○、戊○○開始追乙○○，伊要下車時剛
    好乙○○跑過伊的身旁，伊開了車門轉身要拿棒球棒就被打了，伊很確定是丁○○和戊○○都有打我，他們二人都是拿鐵管，寬度大約像麥克風這麼粗，當時他
    們二人要打伊，伊看到後才轉身要拿棒球棒防衛等語（見本院卷第八十六頁）。
    互酌以觀，益徵被告確實持有鐵管，並與戊○○二人各持一支，共同傷害甲○○
    之情，情灼無疑。被告辯稱：伊係因乙○○及甲○○二人各持一支約二尺長的棒
    球棒追伊，伊在逃跑過程中才撿一支鐵棒擋，伊的鐵棒長約五尺直徑約一公分，
    他們打伊時，伊用鐵棍擋鐵棍才彎曲打到他們云云，自屬無據，其所為正當防衛
    之辯解，委無足採。被告與戊○○二人就前開犯行，確有犯意聯絡及行為分擔，
    甚為明確。
  (七)綜上，被告所辯不足採信。被告手持鐵棍朝被害人頭部及身體等處為多次毆打行
    為，並因而造成甲○○受有外傷性顱骨骨折、左顱部急性硬膜上出血、外傷性左
    眼失明及全身多處挫淤傷等傷害，其有使人受重傷害之故意，甚為明確。惟上揭
    傷害及其癒後情形，有左眼外傷性視神經病變及癲癇二項後遺症，左眼視力可辨
    眼前手指數二十公分，左眼視神經萎縮，左眼視力及視野已達無法回復之程度，
    有財團法人長庚紀念醫院九十一年十月九日長庚院高字第三０九七號函及眼球病
    歷在卷足參，被害人所受左眼之傷害，其視能尚未達到完全毀敗之程度，應堪以
    認定。此外，尚有安泰醫院診斷證明書、安泰醫院九十一年三月十一日91東安醫
    字第０一０五號函及病歷、安泰醫院九十一年五月十六日91東安醫字第０一六六
    號函、安泰醫院九十一年九月十七日91東安醫字第０三三五號函及出院病歷摘要
    、安泰醫院九十一年十月十六日91東安醫字第０三七一號函、長庚紀念醫院診斷
    證明書、急診所攝外傷照片二幀等在卷足稽，本件事證已臻明確，被告犯行洵堪
    認定，應依法論科。
二、核被告所為，係犯刑法第二百七十八條第三項之重傷罪未遂。公訴人認被告係犯
    刑法第二百七十八條第一項之重傷既遂罪，似有未洽，惟其起訴之基本社會事實
    既屬同一，本院自應予以審理，合先敘明。被告與戊○○二人就前開犯行有犯意
    聯絡及行為分擔，應論以共同正犯。被害人所受之傷害，其左眼視神經萎縮，左
    眼視力及視野已達無法回復之程度，惟仍可辨眼前手指數二十公分，其視能尚未
    達到完全毀敗之程度，係為未遂階段，爰依刑法第二十六條前段之規定減輕之。
    爰審酌被告犯罪動機、目的、手段，犯罪所受刺激、智識程度、犯罪所造成損害
    ，及犯罪後態度不佳等一切情狀，量處如主文所示之刑，以資儆懲。至於未扣案
    之鐵管（鐵條）雖供犯罪所用，惟不能證明係被告所有，爰不另為沒收之諭知，
    附此敘明。
據上論斷，應依刑事訴訟法第二百九十九條第一項前段，刑法第二十八條、第二百七
十八條第三項、第一項、第二十六條前段，判決如主文。
本案經檢察官林吉泉到庭執行職務
中      華      民      國      九十一      年    十二    月    二十六  日
                                      臺灣屏東地方法院刑事第三庭
                                          審判長法  官  蔡國卿
                                                法  官  洪乙心
                                                法  官  李淑惠
右正本證明與原本無異。
如不服本判決應於收受本判決後送達後十日內向本院提出上訴書狀，其未敘述上訴理
由者，並得於提起上訴後十日內向本院補提理由書狀（均須按他造當事人之人數附繕
本 ）「切勿逕送上級法院」
                                          書記官   魏慧夷
中      華      民      國      九十一      年    十      月    二十六  日
附錄論罪法條
刑法第二百七十八條
 (重傷罪)
使人受重傷者，處五年以上十二年以下有期徒刑。
犯前項之罪因而致人於死者，處無期徒刑或七年以上有期徒刑。
第一項之未遂犯罰之。
